---
title: "Actividad 4: Test de salto (Countermovement Jump)"
author: "Nepo Rojas"
date: "2024-09-23"
output: pdf_document
---

```{r setup, include=FALSE}
knitr::opts_chunk$set(echo = TRUE)
```

``` {r libraries, include=FALSE}
library(tidyverse)
```

```{r read data}
path_data <- "/home/rstudio/workspace/datos/actividad_2_2.csv"
data <- readr::read_csv(path_data, show_col_types = FALSE) |>
  dplyr::select(-c(player_id))
```
## Presentación
El código con el que generamos los resultados de este reporte lo encontrarás [`activity_4.Rmd`](https://github.com/niesfutbol/sport_scientists/blob/develop/src/activity_4.Rmd).
El código podría diferir del presente en este reporte. La versión actualizada del código está en la
liga al repositorio.

## Correlación de variables
Revisaremos la correlación que exite entre las variables utilizando la función `cor()`. Para ver una representación gráfica de ese resultado usaremos la función `corrplot::corrplot()`. \

``` {r correlation}
variable_correlation <- cor(data)
corrplot::corrplot(variable_correlation)
```

En la figura de arriba vemos las correlaciones positivas representadas con color azul. Las correlaciones negativas son presentadas en color rojo. La intendidad del color y el radio de los círculos son proporcionales a la magnitud de la correlación. A mayor correlación mayor intensidad y mayor el radio.

## Regresión lineal
Haremos una regresión lineal para modelar a la variable `jump_height_flight_time` en función de las variables `countermovement_depth` y `peak_power_bm`. En la figura de arriba podemos ver que `jump_height_flight_time` está correlacionada negativamente con `countermovement_depth` pues el círculo de la intersección de las dos variables es rojo. De manera similar, vemos que la variable  `jump_height_flight_time` está correlacionada positivamente con `peak_power_bm`. \

``` {r linear model}
linear_model <- lm(jump_height_flight_time ~ countermovement_depth + peak_power_bm, data = data)
resumen <- summary(linear_model)
r_squared <- resumen$r.squared
```
El coeficiente de correlación cuadrática es $r^2$ = `r r_squared`.

## Método stepwise
El método stepwise prueba de manera automática diferentes modelos. Lo que hace es agregar y quitar variables para cuál modelo ajuste mejor. El criterio que usa para definir cuál es el mejor modelo es [AIC](https://en.wikipedia.org/wiki/Akaike_information_criterion). Este criterio considera dos cosas el número de variables a ajustar y la bondad de ajustes. Así, AIC intenta evitar el riesgo del sobre ajuste y el un ajuste pobre. Bajo el criterio de AIC, es un mejor ajuste aquel modelo que tiene un menor AIC.


``` {r stepwise, results="hide"}
# Initialize a model with all predictors
full_model <- lm(jump_height_flight_time ~ ., data = data)

# Backward stepwise regression
stepwise_model <- step(full_model, direction = "both")
resumen_sw <- summary(stepwise_model)
```
### Criterios de ajuste
El `modelo_lineal` tiene un valor de AIC = `r AIC(linear_model)`. El `stepwise_model` tiene un valor de AIC = `r AIC(stepwise_model)`.
Bajo el criterio AIC es mejor el `stepwise_model`. Además, el coeficiente de correlación cuadrática es $r^2$ = `r resumen_sw$r.squared`.

## Gráfica de los modelos

En la figura de abajo vemos los datos originales en color negro. En morado tenemos los puntos del modelo lineal que incluye las variables `countermovement_depth` y `peak_power_bm`. En roj vemos los puntos del modelo stepwise.
```{r plot}
plot(data$peak_power_bm, data$jump_height_flight_time, 
     main = "Jump height flight vs Peak power", 
     xlab = "Peak power", ylab = "Jump height flight", pch = 20
     )
abline(lm(jump_height_flight_time ~ peak_power_bm, data = data), col = "black", lwd = 2)
points(data$peak_power_bm, linear_model$fitted.values, col = "purple", pch = 20)
points(data$peak_power_bm, stepwise_model$fitted.values, col = "red")
```
